【裁判字號】    97,上易,2288
【裁判日期】    971030
【裁判案由】    毒品危害防制條例
【裁判全文】
臺灣高等法院刑事判決                97年度上易字第2288號
上  訴  人  臺灣板橋地方法院檢察署檢察官
被      告  甲○○
上列上訴人因毒品危害防制條例案件， 不服臺灣板橋地方法院
97年度易字第1857號中華民國97年7月31日第一審判決（起訴案
號：臺灣板橋地方法院檢察署97年度偵字第11438號），提起上
訴，本院判決如下：
    主  文
上訴駁回。
    理  由
一、公訴意旨略以：被告甲○○前於民國92年間，因施用毒品案
    件，經臺灣板橋地方法院以92年度簡字第2806號判處有期徒
    刑6月確定，於93年7月8日執行完畢。 詎其仍不知悔改，復
    基於持有第二級毒品甲基安非他命之犯意，自前次因毒品案
    件遭查獲後之不詳時日起，又無故持有均內含甲基安非他命
    微粒之殘渣袋共10只及吸管杓1支，迄至97年4月4日晚上9時
    15分許，為警持搜索票在其位於臺北縣三重市○○街48巷38
    號4樓住處執行搜索時， 在房間衣櫃內查獲上開殘渣袋、吸
    管杓及玻璃球1個等物，始悉上情， 因認被告涉嫌違反毒品
    危害防制條例第11條第2項之持有第二級毒品罪嫌。
二、按犯罪事實應依證據認定之，無證據不得認定犯罪事實；又
    不能證明被告犯罪者，應諭知無罪之判決，刑事訴訟法第15
    4條第2項、第301條第1項分別定有明文。次按事實之認定，
    應憑證據，如未能發現相當證據，或證據不足以證明，自不
    能以推測或擬制之方法，為裁判基礎；且認定不利於被告之
    事實須依積極證據，苟積極證據不足為不利於被告事實之認
    定時，即應為有利於被告之認定；另認定犯罪事實所憑之證
    據，雖不以直接證據為限，間接證據亦包括在內，然無論直
    接證據或間接證據，其為訴訟上之證明，須於通常一般之人
    均不致有所懷疑，而得確信其為真實之程度者，始得據之為
    有罪之認定，倘其證明尚未達到此一程度，而有合理之懷疑
    存在，無從使事實審法院得有罪之確信時，即應由法院為諭
    知被告無罪之判決（最高法院40年臺上字第86號、30年上字
    第816號、76年臺上字第4986號判例參照）。
三、公訴人認被告涉犯持有第二級毒品罪嫌，無非是以被告之供
    述、臺北縣政府警察局三重分局搜索扣押筆錄、扣押物品目
    錄表及查獲物品照片、臺灣檢驗科技股份有限公司編號CH/2
    008/40168號濫用藥物檢驗報告、 行政院衛生署管制藥品管
    理局管檢字第0970004420號鑑定書、被告施用毒品案件紀錄
    表、刑案資料查註紀錄表等，為其主要論據。訊之上訴人即
    被告固坦承有於前揭時地為警搜索扣得上開殘渣袋、吸管杓
    及玻璃球等物之事實，惟堅決否認有上揭犯行，辯稱：伊於
    93年關出來之後就沒有施用毒品了，這些殘渣袋是之前施用
    後放入房間衣櫃內遺忘的等語。經查：
  (一)上開扣案之殘渣袋10只及吸管杓1支， 係被告所有，於前揭
    時地為警搜索查扣等情，業據被告於偵查、原審審理及本院
    審理時自承在卷（見偵查卷第43頁、原審卷第28頁、第31頁
    、本院卷第26頁反面、第36頁反面），並有臺北縣政府警察
    局三重分局搜索扣押筆錄暨扣押物品目錄表及查獲照片附卷
    可稽。而該等扣案之殘渣袋及吸管杓經送請行政院衛生署管
    制藥品管理局鑑定結果，認含有甲基安非他命毒品成分，有
    該局管檢字第0970004420號鑑定書1件附卷可稽， 固堪信被
    告所持有之上開扣案殘渣袋10只、 吸管杓1支均含有第二級
    毒品甲基安非他命成分。然被告於前揭時地為警查獲後經警
    採尿送請台灣檢驗科技股份有限公司檢驗結果，安非他命類
    呈陰性反應，有該公司97年4月18日報告編號CH/2008/40168
    號濫用藥物檢驗報告1件在卷可參， 而甲基安非他命經口服
    投與後，約百分之70於24小時內自尿中排出，約百分之90於
    96小時內自尿中排出，由於目前國內尿液中甲基安非他命之
    檢驗僅為鑑定其是否呈陽性反應，尚未定其含量，且甲基安
    非他命成分之檢出與其投與方式、投與量、個人體質、採尿
    時間與檢測儀器之精密度等諸多因素有關，因此僅憑尿液中
    呈甲基安非他命陽性反應，並無法確實推算吸食時間距採集
    時間之長短，惟依上述資料推斷， 最長可能不會超過4日即
    96小時，此經行政院衛生署藥物食品檢驗局於81年2月8日以
    （81）藥檢壹字第001156號函釋明在案。足見被告於前揭為
    警採尿時回溯96小時內，應無施用第二級毒品甲基安非他命
    ，是以，並無證據證明上開扣案之殘渣袋10只、 吸管杓1支
    係被告於前揭採尿前回溯96小時內施用第二級毒品甲基安非
    他命後所遺留之物。
  (二)又被告前於92年間，因施用第二級毒品甲基安非他命案件，
    經臺灣板橋地方法院於92年10月30日以92年度簡字第2806號
    判處有期徒刑6月，並於92年12月4日確定，而於93年7月8日
    縮刑期滿執行完畢，有本院被告前案紀錄表及前開刑事判決
    書各1件在卷足憑， 且被告自前開案件執行完畢時起至本件
    為警查獲時止，並未再為警查獲任何施用毒品犯行一節，亦
    據前開本院被告前案紀錄表記載甚明。是被告辯稱伊自上開
    徒刑執行完畢後迄本案為警查獲時止，均未再施用第二級毒
    品甲基安非他命等語，應屬非虛。而上開扣案之殘渣袋10只
    及吸管杓1 支均係施用毒品之人施用毒品完畢後所遺留之物
    ，本件既無證據證明被告於前揭施用毒品罪刑執行完畢後，
    尚有施用毒品之犯行，是其另辯稱該等物品均係前揭施用毒
    品罪時所遺留等語，亦非無據。被告雖另於97年4月4日警詢
    及97年4月5日檢察官偵訊時供述伊最後一次施用第二級毒品
    甲基安非他命係於95年間，然除該等自白外，並無其他證據
    足資佐證，況其嗣後於偵查、原審審理及本院審理中均否認
    最後一次施用甲基安非他命係在95年間，前後所述又非一，
    是被告前開警詢及偵查中所述，尚不足憑以認定其最後一次
    施用第二級毒品甲基安非他命係在95年間，故尚難以被告最
    後一次施用第二級毒品甲基安非他命係在95年間，即認上開
    扣案物品與被告上開92年間犯行無涉。
  (三)被告固又於97年4月4日警詢及97年4月5日檢察官偵訊時否認
    上開扣案殘渣袋10只、 吸管杓1支係其所有（見偵查卷第15
    頁、第33頁），嗣後才於偵查、原審及本院審理時坦承該等
    扣案物品為其所有（見偵查卷第43頁、原審卷第28頁、第31
    頁、本院卷第26頁反面、第36頁反面），然依被告於警詢時
    所述：「可能是我大哥所有」等語（見偵查卷第15頁），顯
    亦自認有疑。再參以被告上開犯罪係發生於92年間，嗣經觀
    察、勒戒、強制戒治至徒刑執行完畢， 時間將近1年，亦據
    本院被告前案紀錄表載述甚明，是該案執行完畢距離本案已
    逾4年之久，上開扣案物品如係被告於該次所遺留， 其在本
    案為警查獲當時自有可能未及憶起，尚難憑此即認被告前後
    所述不一，係為匿飾犯行。又被告前揭92年間施用第二級毒
    品甲基安非他命之犯行，有沒收其施用毒品所用之吸食器一
    節，固有上開臺灣板橋地方法院92年度簡字第2806號刑事判
    決書可稽。惟施用毒品者，並非一定只能擁有一個（組）吸
    食器，更有可能預備供施用，是被告上開犯行所使用之吸食
    器雖已遭沒收，亦非不可能有其他吸食器遺留下來，故本件
    吸食器認係被告上開92年犯行所遺留下來，亦在情理之內。
    而被告自前開臺灣板橋地方法院92年度簡字第2806號案件被
    查獲後迄今均無其他毒品犯行，已如前述，再參諸被告為警
    查獲之初，於警詢及偵查中猶稱該等扣案物品可能係其兄所
    有等語（見偵查卷第15頁、第33頁），其辯稱該等扣案物品
    係上開92年犯行所遺留，並遭其遺忘而未丟棄等語，非無可
    採。況上開扣案物品既分別係殘渣袋、吸管杓，且依前揭鑑
    定書所載，吸管上之甲基安非他命並未記載數量，殘渣袋部
    分，附註係以溶劑溶洗而查驗，顯見其上所存之甲基安非他
    命均屬量微而難以計量，甚至辨認，是實難逕以扣案殘渣袋
    、吸管內附微量甲基安非他命之情形，遽認被告主觀上當然
    有認知上開殘渣袋、吸管內有甲基安非他命之事實，是被告
    否認有犯罪之故意，辯稱扣案物品係棄置衣櫃而遺忘一節，
    應可採信。
四、綜上所述，公訴及上訴意旨所指事證，不能使本院形成被告
    有罪之確信。此外，復查無其他積極證據，足資證明被告有
    何被訴持有第二級毒品甲基安非他命犯行。揆諸首揭說明，
    自屬不能證明被告犯罪，又檢察官指被告持有本件上開扣案
    之殘渣袋10只、吸管杓1支之犯罪時間係「自前次因毒品案
    件遭查獲後之不詳時日起」，係就前案之後之持有毒品事實
    而為起訴，是該等物品縱係被告於前開臺灣板橋地方法院92
    年度簡字第2806號中所遺留，亦因檢察官所起訴之犯罪時間
    係在該案被查獲後，顯非該案確定判決效力所及。原審因而
    以不能證明被告犯罪，而為被告無罪之諭知，核無違誤。檢
    察官上訴意旨，猶以本件扣案物品如係前案時所遺留，為前
    案判決效力所及，應為免訴判決，又被告最後一次施用第二
    級毒品甲基安非他命犯行係在95年間，故上開扣案物品並非
    上開92年間所遺留，及本件依被告供述及持有毒品之事實，
    已足證被告有起訴書所指之犯行等為由，指摘原判決不當，
    提起上訴，為無理由，應予駁回。
據上論斷，應依刑事訴訟法第368條，判決如主文。
本案經檢察官王清杰到庭執行職務。
中    華    民    國    97    年    10    月    30    日
                  刑事第二十二庭審判長法  官  何菁莪
                                      法  官  江振義
                                      法  官  李麗珠
以上正本證明與原本無異。
不得上訴。
                                      書記官  陳禹任
中    華    民    國    97    年    11    月    3     日


司法院資訊處製作；財團法人民間司法改革基金會備份。
